【裁判字號】    88,自,99
【裁判日期】    900612
【裁判案由】    偽造文書
【裁判全文】
臺灣屏東地方法院刑事判決                            八十八年度自字第九九號
    自  訴  人  子○○
    自  訴  人  丑○○
    自  訴  人  癸○○
    自  訴  人  庚○○
    自  訴  人  辛○○
    被      告  乙○○
    被      告  甲○○
    指定辯護人  本院公設辯護人  己○○
右列被告因偽造文書案件，經自訴人提起自訴，本院判決如左：
    主  文
乙○○、甲○○均無罪。
    理  由
一、自訴意旨略以：被告乙○○、甲○○為夫妻，共同於民國八十三年三月二十五日
    ，召集共四十五會每會新台幣（下同）一萬元之互助會，嗣該互助會於八十五年
    六月二十五日止會，自訴人會員子○○依死會所簽發之本票抄錄之名字，經與自
    訴人會員庚○○之會員名單比對，竟多出戊○○、丙○○、壬○○、郭秀肅等四
    會員，因認被告乙○○、甲○○二人涉犯刑法偽造有價證券、偽造文書、詐欺罪
    嫌。
二、按犯罪事實應依證據認定之，無證據不得推定其犯罪事實；又不能證明被告犯罪
    者，應諭知無罪之判決，刑事訴訟法第一百五十四條、第三百零一條第一項分別
    定有明文。又認定不利於被告之事實，須依積極證據，苟積極證據不足為不利於
    被告事實之認定時，即應為有利於被告之認定，更不必有何有利之證據（最高法
    院三十年上字第八一六號判例參照）。再告訴人之告訴，本以使被告受刑事追訴
    為目的，故其陳述是否與事實相符，自應調查其他證據，以資審認，苟其所為攻
    擊之詞，尚有瑕疵，則在此瑕疵未予究明以前，即不能遽採為斷罪之基礎（最高
    法院六十九年台上字第一五三一號判決參照）。又按刑法上所謂偽造有價證券，
    以無權簽發之人冒用他人名義簽發為要件（最高法院五十三年臺上字第一八一○
    號判例參照）。訊據被告乙○○、甲○○辯稱：伊等並未冒標等語。經查證人戊○○、壬○○確有參加被告乙○○為會首之上揭互助會，嗣並標得會款開立本票
    ，業據其等供證在卷。又證人丙○○亦證稱：「丁○○是我姪女，因為時間太久
    了。我姪女有透過我的名義參加乙○○的會，我有同意。但是我不知道是參加何
    人的會。我不知道會首何人」「（問：你有授權你姪女開本票嗎？）答：我有授
    權他開。但是我不知道會首是何人。我全權委託我姪女丁○○去處理」，核與證
    人丁○○所稱：「我有參加被告他們的會，一會壹萬，我參加三會。好像是八十
    三、四年間起會的，我都有繳清會款。我本來一開始只有二會，後來我向丙○○
    借一會。因為我舅媽本來就有跟一會，因為我要用錢才向他借一會。因為一開始
    丙○○起會時我有問他要不要跟會，他有說好，我就用他的名字跟一會」「我不
    想讓家人知道。我三會都有拿到錢。我也有付清會款」，則被告自無自訴人所指
    冒用戊○○、壬○○、丙○○等人名義參加互助會為會員，偽造標單及本票向活
    會會員詐欺取財之犯行，自訴人之指述容有瑕疵可指。至會員郭秀肅部分，查此
    部分僅只自訴人子○○之指述，且自訴人亦無法提出所指稱偽造之本票等具體事
    證及該郭秀肅之年籍供以查證，參諸自訴人之指述已有上揭瑕疵可指，而刑事被
    告依法不負自證無罪之義務，自亦無從以被告等亦無法提出該郭秀肅之年籍在別
    無任何積極證據下，即為被告等不利之認定。此外，復查無其它積極證據足以證
    明被告有何詐欺、偽造文書、偽造有價證券之犯行，因認被告等犯罪尚屬不能證
    明，自應依法為其無罪之諭知。另被告二人經合法傳喚無故未到，惟本案既應為
    無罪判決之諭知，爰不待其陳述而為判決，附此敘明。
據上論斷，應依刑事訴訟法第三百四十三條、第三百零六條、第三百零一條第一項，
判決如主文。
中      華      民      國      九十      年      六      月    十二    日
                                      臺灣屏東地方法院刑事第一庭
                                          法  官    郭書豪
右判決正本證明與原本無異。
對於本判決如有不服應於收受送達後十日內向本院提出上訴書狀上訴於台灣高等法院
高雄分院並按他造當事人之人數附具繕本。
                                          書記官    潘豐益
中      華      民      國      九十      年      六      月    十二   日


司法院資訊處製作；財團法人民間司法改革基金會備份。
